最高法院刑事判決　　　　　　　　　　　　　　　八十六年度台上字第一六三六號
　　上訴人　台灣高等法院台中分院檢察署檢察官
　　被　告　甲○○
右上訴人因被告過失致人於死案件，不服台灣高等法院台中分院中華民國八十五年五
月一日第二審判決（八十五年度交上訴字第八號，起訴案號：台灣南投地方法院檢察
署八十四年度偵續字第一○號），提起上訴，本院判決如左：
    主  文
上訴駁回。
    理  由
按刑事訴訟法第三百七十七條規定，上訴於第三審法院，非以判決違背法令為理由，
不得為之。是提起第三審上訴，應以原判決違背法令為理由，係屬法定要件。如果上
訴理由狀並未依據卷內訴訟資料，具體指摘原判決不適用何種法則或如何適用不當，
或所指摘原判決違法情事，顯與法律規定得為第三審上訴理由之違法情形，不相適合
時，均應認其上訴為違背法律上之程式，予以駁回。本件上訴意旨略稱：(一)本件肇事
路段為彎道，行車速率雖載明七十公里以下，但並未明確標明有適當標誌或無適當標
誌，若無適當標誌，在市區道路，時速不得超過四十公里，在郊外不得超過六十公里
，又被告於民國（下同）八十四年七月十日偵查中供認其車速為七十公里左右，而依
其煞車痕二‧六公尺對照，其時速應為二十五公里，若依被告供認之時速六十五公里
或七十公里而言，顯不可能作隨時停車之準備，乃原判決認定被告無過失，理由矛盾
。(二)本件機車駕駛人黃勝駛入被告車道，則被告何時發現黃勝之機車在其車道內
﹖相距幾公尺時採取必要之避讓措施﹖被告有無適當避讓﹖原審疏未調查，有調查職
責未盡之違法等語。經查本件原判決以公訴意旨略稱被告於八十三年六月十三日凌晨
一時五分許，駕駛ＡＦＩ○八八八號自用小客車，沿南投縣草屯鎮○○路，由草屯往
埔里方向內側車道行駛，行經中興路二九二號前彎道時，疏於注意，以時速七十公里
之高速行駛，適黃勝駕駛機車附載張煥漳，未在遵行車道行駛，在被告車道逆向行
駛，被告之自用小客車無法煞停而撞擊機車，張煥漳倒地，致胸腔出血休克死亡，黃
勝亦受有傷害，因認被告犯有刑法第二百七十六條第一項及第二百八十四條第一項
之罪嫌云云。惟經審理結果，綜合卷內資料，認定被告並無過失情形，被告被訴之犯
罪不能證明，因而維持第一審諭知被告無罪之判決，並駁回檢察官在第二審之上訴，
已詳其所憑之證據及認定之理由，並說明被告於警訊及第一審暨原審均供稱其當時
行車時速為六十五公里，而依道路交通事故調查報告表(一)、(二)所示，肇事路段之行車
速限為時速七十公里以下，且依現場被告車輛所遺煞車痕二‧六公尺及刮地痕六‧四
公尺，比對「汽車煞車距離、行車速度及道路摩擦係數對照表」，如時速七十公里時
，其煞車距離應在二十三至二七‧九公尺之間，足證被告當時之時速在七十公里以下
，其偵查中一度供稱其當時時速為七十公里（亦未超速），不符實情，應以被告所辯
時速六十五公里可採，又肇事路段為一彎道，衡諸常情，駕駛人行經彎道時，其視距
應不比直線道路，而黃勝酒後駕駛機車，於深夜逆向行駛，難期被告有預知此狀況
而善加防範之可能，本件車禍經台灣省南投縣區車輛行車事故鑑定委員會鑑定及台灣
省車輛行車事故覆議鑑定委員會覆議結果，均認黃勝酒後駕駛重型機車，行經彎道
，逆向行駛，為肇事原因，被告駕駛自用小客車在遵行車道內行駛，無肇事因素，顯
見被告無過失情事。就形式上觀察，原判決要無違背經驗法則、論理法則或理由矛盾
之違背法令情形。上訴意旨置原判決之明白論斷於不顧，仍執陳詞，主張被告有過失
責任云云，對原審採證認事之職權行使及已說明之事項，重複為事實上之爭執，不涉
及原判決違背法令之問題，又漫指原判決理由矛盾及調查職責未盡，尚不足據以辨認
原判決已具備違背法令之形式，核與前揭得為第三審上訴理由之法定要件不相適合，
應認其上訴為違背法律上之程式，予以駁回。本件雖屬刑事訴訟法第三百七十六條第
一款所列之案件，惟於修正刑事訴訟法施行前，原得上訴於第三審法院，且已繫屬於
法院，依刑事訴訟法施行法第五條第一項規定，仍應依施行前之法定程序終結之，附
此明。
據上論結，應依刑事訴訟法第三百九十五條前段，判決如主文。
中      華      民      國    八十六    年      三      月    二十六    日
                              最高法院刑事第四庭
                                  審判長法官  莊  來  成
                                        法官  王  德  雲
                                        法官  謝  俊  雄
                                        法官  林  永  茂
                                        法官  白  文  漳
      右正本證明與原本無異
                                              書  記  官
中      華      民      國    八十六    年      四      月      八      日
